臺灣臺北地方法院刑事判決　　　　　　　 95年度易字第299號
公　訴　人　臺灣臺北地方法院檢察署檢察官
被　　　告　戊　○
　　　　　　　　　　送達代收.
輔　佐　人
即被告之甥　丁○○
選任辯護人　黃文祥律師
上列被告因傷害等案件，經檢察官聲請以簡易判決處刑（九十四
年度偵字第二三五五四號），本院認不宜以簡易判決處刑（九十
五年度簡字第二二○號）而改依通常程序審理，判決如下：
    主  文
戊○無罪。
    理  由
一、聲請簡易判決處刑意旨略以：被告戊○於民國九十四年八月
    二十二日凌晨一時三十分許，在臺北市中山區○○○路一○
    七巷六十五號前，因告訴人丙○○將所駕駛之二一七七－Ｄ
    Ｖ自用小客車車輛停於該處，遂與之就是否應收停車費一事
    發生爭執，被告竟夥同姓名年籍均不詳之友人，持木棍及酒
    瓶等物，共同基於傷害他人身體之故意，毆打告訴人，使其
    受有頭部外傷合併頭皮及顏面裂傷之傷害，同時毀損其車輛
    之左前車門玻璃，足生損害於告訴人，因認被告涉犯刑法第
    二百七十七條第一項之傷害罪嫌及第三百五十四條之毀損罪
    嫌云云。
二、按犯罪事實應依證據認定之，無證據不得認定犯罪事實；無
    證據能力、未經合法調查之證據，不得作為判斷之依據；不
    能證明被告犯罪或其行為不罰者，應諭知無罪之判決，刑事
    訴訟法第一百五十四條第二項、第一百五十五條第二項、第
    三百零一條第一項分別定有明文。次按認定不利於被告之事
    實，須依積極證據，苟積極證據不足為不利於被告事實之認
    定時，即應為有利被告之認定，更不必有何有利之證據，復
    有最高法院三十年上字第八一六號判例可資參考。又事實之
    認定，應憑證據，如未能發現相當證據，或證據不足以證明
    ，自不能以推測或擬制之方法，為裁判基礎（最高法院四十
    年臺上字第八六號判例參照）。末按認定犯罪事實，所憑之
    證據，雖不以直接證據為限，間接證據亦包括在內，然無論
    直接或間接證據，其為訴訟上之證明，須於通常一般之人均
    不致於有所懷疑，而得確信其為真實之程度者，始得據之為
    有罪之認定，倘其證明尚未達到此一程度，而有合理性懷疑
    之存在時，即無從為有罪之認定，此亦有最高法院七十六年
    臺上字第四九八六號判例可資參照。
三、本案公訴人認被告涉犯前開傷害、毀損犯行，無非以告訴人
    之指訴、診斷證明書及車損照片等為主要依據。訊據被告固
    不否認上開時、地有人打告訴人且告訴人車輛之車窗玻璃遭
    他人毀損之事實，然堅決否認有何傷害及毀損犯行，辯稱：
    其並未持木棍動手打告訴人，告訴人係遭他人打傷，亦未持
    木棍毀損告訴人車輛之車窗玻璃等語。
四、經查：
    (一)程序方面即本案相關證據證據能力之認定：
        1.按「證人、鑑定人依法應具結而未具結者，其證言或
          鑑定意見，不得作為證據。」、「被告以外之人於審
          判外之言詞或書面陳述，除法律有規定者外，不得作
          為證據。」、「被告以外之人於偵查中向檢察官所為
          之陳述，除顯有不可信之情況者外，得為證據。」、
          「被告以外之人於檢察事務官、司法警察官或司法警
          察調查中所為之陳述，與審判中不符時，其先前之陳
          述具有較可信之特別情況，且為證明犯罪事實存否所
          必要者，得為證據。」、「被告以外之人於審判外之
          陳述，雖不符前四條之規定，而經當事人於審判程序
          同意作為證據，法院審酌該言詞陳述或書面陳述作成
          時之情況，認為適當者，亦得為證據。」、「當事人
          、代理人或辯護人於法院調查證據時，知有第一百五
          十九條第一項不得為證據之情形，而未於言詞辯論終
          結前聲明異議者，視為有前項之同意。」，刑事訴訟
          法第一百五十八條之三、第一百五十九條第一項、第
          一百五十九條之一第二項、第一百五十九條之二、第
          一百五十九條之五第一項、第二項分別定有明文。
        2.被告之辯護人於本院行準備程序時對於本案公訴人所
          提出之各項證據均未否認其證據能力，僅對於告訴人
          之指訴認為係告訴人之片面指訴，而對證明力有意見
          （見本院九十五年十月四日準備程序筆錄），是告訴
          人於警詢中之陳述因辯護人同意作為證據，有證據能
          力而得採為本案判斷之依據。至告訴人先前於檢察官
          偵訊時所為之陳述，檢察官既僅以告訴人之身分傳訊
          而未命告訴人以證人之身分具結作證，且刑事訴訟法
          第一百五十八條之三之規定係屬絕對強制排除證據之
          規定，是告訴人於偵查中檢察官訊問時之指訴，顯然
          不具證據能力（最高法院九十三年臺上字六五七八號
          判例意旨參照），不得作為本案判斷之證據。
    (二)實體方面：
        1.告訴人於九十四年八月二十二日經送醫急診後，經診
          斷確受有頭部外傷合併頭皮及顏面裂傷（一公分×零
          點三公分×零點三公分、一公分×零點三公分×零點
          三公分、一點五公分×零點三公分×零點三公分）之
          傷害，有馬階紀念醫院甲種診斷證明書一份在卷可按
          ，堪認當日告訴人確受有傷害無訛。
        2.然此應探究者，厥為該日被告是否確有出手傷害告訴
          人，告訴人所受之前開傷害是否確為被告所造成？又
          告訴人究有無持木棍毀損告訴人車輛之車窗玻璃？查
          ：
          (1)告訴人於九十四年八月二十四日第一次警詢中供稱
            ：「‧‧‧有木棍及酒瓶往我頭部砸我趕緊將車窗
            搖上來，但車窗也被打破我的頭也被打傷了，我就
            暈過去了。」、「我被打第一下時有往車窗外看見
            老伯（即被告）持木棍，旁邊一名男子（姓名年籍
            不詳）手持酒瓶，老伯持木棍打破車窗該男子拿酒
            瓶往我頭部敲了好幾下酒瓶破掉，我的頭受傷流血
            暈過去。」云云（見九十四年度偵字第二三五五四
            號偵查卷宗第二十頁），於九十四年八月三十一日
            警詢時供稱：被告是持木棍攻擊渠左手臂及身體，
            被告案發當時夥同幾名歹徒聯手毆打渠，被告當時
            手持長棍猛刺渠左手臂及身體多處，另幾名歹徒則
            分別手持洋酒瓶攻擊頭部云云（見同上偵查卷宗第
            二十三頁），於本院審理中證稱：「‧‧打我的有
            三個，我有看清楚。」、「（問：被告離你被打的
            地方多遠？）他人在現場，站在我駕駛座的車門這
            邊，他們拿東西把我的車門敲破，當時我的玻璃是
            搖下來的，正在講手機，突然有一位動手拿酒瓶敲
            打我的頭部，於是我就拉起我的玻璃窗，被告跟他
            的朋友就敲碎我的車窗玻璃，我當時就有看清楚他
            們三個人長得什麼樣子。」、「（問：你說被告站
            在你的車門旁邊，被告有拿什麼東西？）木棍。」
            、「（問：你看到被告拿木棍他有無做什麼動作？
            ）我的玻璃窗被打破，被告拿木棍戳進來，然後拿
            酒瓶繼續插進來。」、「（問：你是那邊被打？）
            頭部。」、「（問：是何人打破你的車窗玻璃？）
            那下我沒有看到‧‧‧」、「（問：玻璃打破時，
            你看到誰打你的頭部？）那下是被告的朋友拿酒瓶
            打我的頭，我的血就流下來了。」、「（問：被告
            打你什麼地方？）就是頭部，被告是用戳的，用木
            棍，大概一、二下我就不醒人事。」、「（問：你
            說三個人，一個人拿木棍，一個人拿酒瓶，另外一
            個人呢？）我不知道，但我知道他有動手。」、「
            （問：另外一個人如何動手？）我不確定他如何動
            手，我只確定他有拿東西。」云云，則告訴人先後
            所陳當時係遭二人或三人毆打，被告究係持木棍毆
            打渠頭部抑或左手臂或身體其他部位，究先遭被告
            持木棍毆打抑或另名男子先持酒瓶毆打等情，先後
            陳述顯有不一，已難遽信。
          (2)證人乙○○於本院九十六年三月二十八日審理中作
            證時，於檢察官主詰問時證稱：告訴人問被告停車
            費多少錢，被告說新臺幣（下同）八百元，然後告
            訴人就打電話要跟朋友拿，被告就以為告訴人要找
            人來，告訴人問為什麼這麼貴，被告就開始打告訴
            人，當時告訴人車窗關到一半，被告是拿棍子伸進
            去車窗打告訴人，玻璃有破掉，玻璃破了之後被告
            的朋友有接著以酒瓶打告訴人，本來其站在車子的
            前面，是告訴人先上車，大概五分鐘後，被告拿棍
            子要打告訴人時，其再上車，開始打時其已坐在車
            上云云；於辯護人反詰問證稱：當告訴人質疑停車
            費為什麼那麼貴時，被告的朋友在旁邊說本來就是
            這個價錢，告訴人在打電話找朋友拿錢來，被告在
            停車場旁邊的桌子，沒有特別注意被告在做什麼，
            告訴人在車上打電話時被告在駕駛座車門的旁邊，
            而其在車外，當時告訴人在打電話時被告沒有跟告
            訴人說什麼，被告的朋友則說八百元拿來，當時被
            告的朋友在駕駛座的外面，跟被告站的很近，被告
            跟被告的朋友當時手上都沒有拿東西，那時只有被
            告及被告的一位朋友在場，告訴人開始被打時，其
            已上車在車上，當時告訴人打完電話後準備開車，
            被告的朋友就過來要收錢，其沒聽清楚在說什麼，
            後來被告的朋友不知道是否是酒醉，就打人，這時
            被告人站在桌子那裡，當時是被告的朋友先用酒瓶
            打告訴人的，而當時車窗全部打開，不知道被告是
            何時加入戰局打告訴人，其有看到被告拿棍子，也
            有打告訴人，是打頭及身體，被告的朋友打告訴人
            時，車窗玻璃有無破掉忘記了，沒有看到被告拿木
            棍打破玻璃，沒看到被告拿棍子打到告訴人何處云
            云；於檢察官覆主詰問時又稱：於車窗半開時，不
            知是何人把車窗打破，也不知是用什麼打破的，因
            為只有看到酒瓶而已，當時是兩個人打告訴人，一
            個先拿酒瓶，再拿棍子，被告的朋友拿酒瓶，被告
            拿棍子，都是打告訴人，車窗是用棍子打破的，就
            是棍子一直戳，玻璃就破了云云；於辯護人行覆反
            詰問時證稱：當時是被告的朋友跟告訴人要八百元
            停車費云云；於審判長補充訊問時稱：是被告的朋
            友拿酒瓶先打，然後被告才拿棍子打，當時車窗半
            開，其忘記酒瓶如何打人云云，就事發當日究係被
            告或被告的朋友收停車費，是被告或被告的朋友先
            打告訴人，當時車窗之狀態係半開或關上，車窗究
            係如何打破，被告及被告的朋友如何傷害告訴人等
            情，言詞一再反覆且證述不一，其證言顯有瑕疵。
            況將證人乙○○上開所證與告訴人前開所陳相較，
            無論在毆打告訴人之人數為二人或三人、究竟先用
            酒瓶砸或用木棍打，是否確信車窗係遭何人打破等
            情，二人所言均顯有矛盾扞格之情，則被告是否確
            有持木棍毆打告訴人及打破車窗玻璃，顯有可疑。
          (3)再本案事發時在場之證人甲○○於偵訊及本院審理
            中結證稱：當時在臺北市○○○路一○七巷六十三
            號前賣香腸，有看到一個人喝醉酒打告訴人，告訴
            人當時坐在車裡，那個人好像是用酒瓶打告訴人頭
            部，打人的那個人並不是被告，那天晚上有聽到大
            小聲就轉頭看，看了一下子到救護車來時渠就離開
            等語（見同上偵查卷宗第三十七頁、本院九十五年
            十一月二十九日審判筆錄），亦證稱當日被告並無
            持木棍毆打告訴人之行為。是本院綜以上情，認被
            告所辯上情，顯較告訴人之指訴為可採，被告上開
            所辯，尚堪採信。
        3.至卷附之馬階紀念醫院診斷證明書，固可證明告訴人
          受有傷害，然告訴人所受傷害之成因為何，是否確為
          被告所造成，抑或其他原因所造成，均無法自該診斷
          證明書之記載中加以窺見，是該診斷證明書顯不足為
          被告不利之認定。又車損照片固可證明告訴人之前開
          車輛受有損壞，然亦無法證明該損壞情形為被告所造
          成，是亦不足執為不利於被告之認定。
五、綜上各節，勾稽以觀，被告所辯其並未持木棍動手打告訴人
    ，告訴人係遭他人打傷，亦未持木棍毀損告訴人車輛之車窗
    玻璃等語，堪可採信。此外，本院復查無其他積極證據足資
    證明被告確有傷害告訴人及毀損告訴人車輛之車窗玻璃犯行
    ，或被告與上開傷害告訴人及毀損告訴人車輛之車窗玻璃之
    人有何犯意聯絡及行為分擔而應論以共同正犯之情形，揆諸
    前揭說明，自難僅憑公訴人所提出之前開證據，遽論被告有
    公訴人所指之犯行，不能證明被告犯罪，自應為其無罪判決
    之諭知。
據上論斷，應依刑事訴訟法第四百五十二條、第三百零一條第一
項，判決如主文。
本案經檢察官永欽到庭執行職務
中　　華　　民　　國　　96　　年　　4　　 月　　18　　日
　　　　　　　　　刑事第九庭  審判長法　官　蘇素娥
                                    法  官  林怡秀
                                    法  官  黃紹紘
以上正本證明與原本無異。
如不服本判決，應於判決送達後10日內向本院提出上訴狀（應抄
附繕本）。告訴人或被害人如對於本判決不服者，應具備理由請
求檢察官上訴，其上訴期間之計算係以檢察官收受判決正本之日
期為準。
　　　　　　　　　　　　　　　　    書記官　陳靜君
中　　華　　民　　國　　96　　年　　4 　　月　　19　　日
